臺灣高等法院臺中分院刑事判決　　　　96年度上重訴字第56號
上　訴　人
即　被　告　丙○○
選任辯護人　江燕鴻　律師
上　訴　人
即　被　告　甲○○
上列上訴人等因違反毒品危害防制條例案件，不服臺灣臺中地方
法院96年度訴字第1095號，中華民國96年8月21日第一審判決（
起訴案號：臺灣臺中地方法院檢察署95年度偵字第5208、12585
號），提起上訴，本院判決如下：
    主  文
原判決關於丙○○連續販賣第一級毒品部分及定應執行刑，暨甲
○○部分，均撤銷。
丙○○連續販賣第一級毒品，處有期徒刑貳拾年，褫奪公權拾年
；扣案之海洛因壹袋共捌包含袋共重壹佰柒拾柒點柒捌公克（驗
後淨重共壹佰柒拾壹點柒捌公克，空包裝總重陸點‧壹玖公克）
沒收銷燬之；扣案之茶葉罐壹個，沒收；犯罪所得新臺幣壹拾捌
萬元沒收，如全部或一部不能沒收時，以其財產抵償之。
甲○○連續轉讓第一級毒品，處有期徒刑壹年陸月，減為有期徒
刑玖月。
    事  實
一、丙○○（另犯行賄罪，經原審判處有期徒刑1年，減為有期
    徒刑6月，褫奪公權1年，上訴本院後復撤回其上訴而確定）
    與甲○○係朋友關係，均有多次毒品前科（於本案未構成累
    犯），2人竟不知悔改，均明知海洛因屬毒品危害防制條例
    列管之第一級毒品，非經許可不得持有、販賣、轉讓，竟仍
    分別有下列犯行：
  (一)丙○○基於販入第一級毒品海洛因後轉售他人牟利之概括犯
    意，自民國（下同）95年1月23日出臺灣臺中看守所後之某
    日（原起訴意旨認係自95年1月中旬間某日）起迄至同年6月
    2日或3日晚上7、8時許止，先在不詳時間、處所向年籍不詳
    之綽號「阿國」之成年男子，不斷大量購入第一級毒品海洛
    因後，在臺中縣太平市○○街42號等處，以每次約重1錢、
    價格新臺幣（下同）1萬元，出售海洛因予甲○○，每月4次
    ，總計18次（95年1月間以1次計算，95年2月至5月間，以每
    月4次計算，95年6月以1次計算），得款18萬元。丙○○嗣
    又於95年6月7日上午7時許，在臺中市○○路，再次向「阿
    國」販入1袋共8包含袋共重177.78公克（驗後淨重共171.78
    公克，空包裝總重6.19公克）之第一級海品海洛因，而隨身
    攜帶返回丙○○與甲○○同居之臺中縣太平市○○街42號甲
    ○○住處，將之置放丙○○所有之空茶葉罐內。
  (二)甲○○與吳昇蔚係友人，甲○○基於轉讓第一級毒品海洛因
    之概括犯意，自94年10、11月間某日起迄至95年2 月20日回
    溯約2 星期間某日前止，在臺中市○○路租屋處、臺中市○
    ○路○段91號麗緹汽車旅館等處，無償提供第一級毒品海洛
    因至少3次予吳昇蔚施用，每次約1支香煙施用量（約價值5
    百元），供吳昇蔚捲煙施用（吳昇蔚施用毒品部分不在本案
    起訴範圍）。
二、嗣於95年2月20日19時30分許，丙○○、甲○○2人投宿臺中
    市○○路○段91號麗緹汽車旅館207號房，並攜有毒品，經臺
    中市警察局第六分局員警前往查緝，當場扣得丙○○所有第
    一級毒品海洛因1包含袋重0.4公克（驗後淨重0.17公克，空
    包裝重0.27公克）、第二級毒品甲基安非他命1包含袋重22.
    7公克（與下列在甲○○住處扣得之第二級毒品甲基安非他
    命1包一併送驗，合計共淨重203.97公克）、第二級毒品大
    麻煙草2包含袋重45公克（驗後淨重共39.10公克，空包裝總
    重3.96公克）、現金9萬5千元、行動電話2支（含SIM卡）等
    物；及扣得甲○○所有毒品分裝袋39個、毒品殘渣袋16 個
    、電子秤1台（上開三物品業經檢察官另案執行銷燬、拍賣
    ）、行動電話1支等物。
三、復於95年6月7日10時30分許，經臺中縣警察局霧峰分局員警
    持原審95年度聲搜字第2199號搜索票前往上開太平市○○街
    42號甲○○住處搜索，當場扣得丙○○所有之第一級毒品海
    洛因1袋共8包含袋共重177.78公克（驗後淨重共171.78公克
    ，空包裝總重6.19公克）、置放上開毒品海洛因之茶葉罐容
    器1個、第二級毒品甲基安非他命1包含袋重0.5 公克（與上
    開在麗緹汽車旅館207 號房查獲扣得之第二級毒品甲基安非
    他命1包一併送驗，合計共淨重20.97公克）、吸食器1 個、
    藥鏟3 支、注射針筒4支、及現金68萬5,500元（現金部分除
    其中行賄款50萬元扣案外，餘未扣案）等物，並逮捕丙○○
    、甲○○2人。（丙○○另涉犯施用及持有毒品海洛因及甲
    基安非他命部分經檢察官另案偵辦，不在本案起訴範圍；甲
    ○○另涉犯施用毒品、販賣毒品罪嫌部分，均經檢察官另為
    不起訴處分在案）。
四、案經臺中縣警察局霧峰分局、臺中市警察局第六分局分別報
    告臺灣臺中地方法院檢察署檢察官偵查起訴。
    理  由
一、按被告以外之人於審判外之言詞或書面陳述，除法律有規定
    者外，不得作為證據；又被告以外之人於偵查中向檢察官所
    為之陳述，除顯有不可信之情況者外，得為證據，刑事訴訟
    法第159 條第1項、第159條之1第2項分別定有明文。是該未
    經被告詰問之被告以外之人於偵查中向檢察官所為之陳述，
    除顯有不可信之情況者外，係屬有證據能力，但為未經完足
    調查之證據。當事人對於詰問權既有處分之權能，則此項詰
    問權之欠缺，非不得於審判中由被告行使以補正，而完足為
    經合法調查之證據，最高法院96年度台上字第1870號判決意
    旨可資參照。又所謂「顯有不可信之情況」，係指陳述是否
    出於供述者之真意，有無違法取供情事之信用性而言，故應
    就偵查筆錄製作之原因、過程及其功能等加以觀察其信用性
    ，據以判斷該項陳述是否有顯不可信之情況，並非對其陳述
    內容之證明力如何加以論斷，最高法院94年度台上字第 629
    號判決意旨亦可資參照。本件上訴人即被告（下稱被告）甲
    ○○、證人吳昇蔚分別於檢察官偵查時既經具結為證，復於
    審理中經原審分別依上訴人即被告（下稱被告）丙○○及被
    告甲○○聲請傳喚到庭行交互詰問，以供共同被告、辯護人
    行使在場權、對質權、詰問權及詢問權，用以確保被告之反
    對詰問權，則被告丙○○就證人甲○○、被告甲○○就證人
    吳昇蔚之證言之反對詰問權已經確保，證人甲○○、吳昇蔚
    於偵查中之結證供述，已補正為完足之證據。而證人甲○○
    、吳昇蔚於原審審理中所證固與偵查中者不同，然經查其等
    分別於偵查中之結證並無顯不可信之情況（詳後述），自得
    為證據。
二、訊據被告丙○○於原審審理中就其確有於上開時、地分別經
    警查獲毒品海洛因及其餘毒品甲基安非他命、大麻、器具等
    物部分之事實坦承不諱，惟矢口否認有販賣運輸第一級毒品
    海洛因之犯行，辯稱：扣案毒品海洛因全都伊所有，伊先前
    說是代「阿國」保管，是因為有那麼多海洛因會被判重刑，
    伊沒有販賣，也沒有運輸，是要買回來自己施用的，伊跟甲
    ○○是男女朋友，伊沒有販賣海洛因給她云云，而被告之選
    任辯護人為其辯護稱：檢察官起訴之證據，就被告販賣海洛
    因部分，僅有甲○○的供詞及被告擁有大量的毒品，甲○○
    就有無向被告購買海洛因先後供述不一，後來又說海洛因是
    向丙○○拿的，沒有任何代價，但是有時候可以跟丙○○出
    錢一起購買，而且海洛因是放在家裡，因為她有出錢，所以
    她就拿來施用，甲○○既然是丙○○的女朋友，且偶爾住在
    一起，依照常理，應該是可以無償拿來一起吸食或是一起出
    資購買，此較符合常理，如果丙○○有販賣毒品的話，應該
    不可能只有一個人指述被告販賣等語。另訊據被告甲○○固
    坦承認識吳昇蔚，惟矢口否認有轉讓第一級毒品海洛因之犯
    行，辯稱：伊並未轉讓毒品予吳昇蔚，是與他出錢一起買毒
    品云云。經查：
  (一)被告丙○○販賣海洛因部分：
  (1)雖共同被告甲○○於95年6月7日第一次警詢時供稱：「（你
    所使用之安非他命及海洛因係從何而來？）我所使用之安非
    他命及海洛因都是我向丙○○拿的。（你以何代價向丙○○
    購買安非他命與海洛因？）因為我是他女朋友，所以我向他
    拿安非他命及海洛因不必任何代價。」（見霧峰分局警卷一
    第10頁），及於95年6月7日檢察官訊問時供稱: 「（查獲的
    毒品是否你的？）不是。是丙○○的。（如何知道是他的？
    ）是他去拿回來的。我是跟他拿來施用的，沒有付錢。（為
    何不用付錢？）我是他女朋友。」云云（見偵字第12615 偵
    查卷第9頁）。惟其於95年2月21日第一次警詢時供稱: 「（
    你注射之海洛因毒品是從何而來？）是一名綽號叫阿水之男
    子購買的。（共向他購買幾次？地點為何？價錢為何？）共
    向他購買約4次。我只記得最後一次購買是於95年2月19日2
    時許，在臺中市○○路與成功路口向他購買海洛因新台幣5
    千元。」等語（見第六分局警卷第5至6頁），及於原審結證
    稱：伊從95年1月間至95年6月間吸食的海洛因是向朋友拿的
    ，那個朋友是丙○○等語（見原審卷第88至89頁）。則共同
    被告甲○○施用毒品海洛因之毒品究係何來？有償取得或無
    償取得？被告甲○○前後供述不一，其上開所稱毒品係向被
    告丙○○無償取得，本即有疑，非可遽信。
  (2)證人即共同被告甲○○於95年7月6日檢察官訊問時結證供稱
    ：「（吸食毒品向何人購買？）我跟丙○○拿的，也是要拿
    給他錢，因我姊姊出事後，就拜託他照顧我，所以我們才會
    摻在一起，我從95年1月中旬我姊姊出事，我就找他買毒品
    ，我每次跟他買1錢，約1萬元，最後一次向他買是95年6 月
    7日前4、5天晚上7、8點，地點在臺中縣太平市○○街住處
    ，我每次都是跟他買1錢，1個月內6、7次，交易地點都在模
    範街住處，還有臺中縣太平市○○街住處。（你姊姊叫丙○
    ○照顧你是否是讓你有拿毒品的管道？）是。「（當時1個
    月大約向丙○○購買6、7次毒品，是否屬實？）屬實，但應
    該是4、5次我比較我有把握確認。」等語（見偵字第5208
    偵查卷一第48至50頁），基於有利於被告認定之原則，本院
    認應以證人即共同被告甲○○供述之時間及次數為利於被告
    之認定，認證人即共同被告甲○○當時1個月向被告購買毒
    品4次，具體而明確地指證係向被告丙○○購買海洛因施用
    。
  (3)雖被告甲○○於原審96年5月9日訊問時翻異前詞改稱：「我
    在檢察官開庭的時候，我講的有出入，我只有在丙○○錢不
    夠的時候，我才會跟游安旭一起貼錢去買海洛因來吸食。」
    云云（見原審卷第47頁），及於原審96年6月12日審理期日
    具結行交互詰問時改稱：伊在霧峰分局警詢時供稱，伊是丙
    ○○的女朋友，伊向他拿毒品，不必任何代價，所言實在；
    但是有時丙○○的錢不夠，伊會拿錢出來，伊不是直接跟他
    買的，伊是拿錢出來跟他一起買，伊不是每次都拿錢出來跟
    他一起買，只是在他錢不夠時，才拿錢出來跟他一起買；伊
    在95年7月6日檢察官偵訊時所供毒品是向丙○○買的，伊當
    時不是這個意思，當時伊在退藥，可能供詞不是很清楚云云
    ，其所證明顯與渠於95年7月6日偵查中所證不符。然對照證
    人即被告甲○○於95年7月6日以前之警詢及偵查筆錄，均未
    曾出現與被告丙○○一起買毒品海洛因之供詞，即被告丙○
    ○本人於甲○○在原審作證前之歷次供述，亦不曾提及與被
    告甲○○合資一起買毒品及曾無償提供毒品給被告甲○○施
    用之事，顯見被告甲○○於原審審理中之證詞，乃迴護被告
    丙○○而臨訟編纂。其次，證人即被告甲○○於原審中亦供
    證：伊於95年1月間被告丙○○交保出所後，就跟被告丙○
    ○拿毒品，當時尚未與丙○○交往，僅是普通朋友，所以有
    一起出錢買，且伊於95年1月至6月間在酒店上班，每約大約
    可賺3、4萬元，伊都是吃家裡、住家裡，有時也會跟家人拿
    錢等語（見原審卷第88、92頁），可見被告丙○○與被告甲
    ○○並非自始即為男女朋友，被告甲○○亦非自始即無償取
    得海洛因，而以被告甲○○當時之經濟能力，每月出錢買1
    錢約1萬元之海洛因約4、5次，顯非難事。再徵諸被告丙○
    ○前係於95年1月12日因案入臺灣臺中看守所，同年月23 日
    經當庭釋放，其後又於95年6月7日入臺灣臺中監獄臺中分監
    ，此有臺灣高等法院被告前案紀錄表附卷可稽，以此對照被
    告甲○○於95年7月6日偵查中所證稱向被告丙○○購買毒品
    海洛因之時間相互吻合，顯見甲○○於上開偵查中所證並非
    信口雌黃，且意思表達無誤。加以甲○○於上開偵查中所證
    ，能就購買海洛因之起因、時間、地點、次數、數量、價錢
    等情詳細供述，再對照卷附甲○○之臺灣高等法院被告前案
    紀錄表，甲○○係95年6月7日入臺灣臺中看守所，95年8 月
    4日當庭釋放，則95年7月6日檢察官訊問時，其早已在所1個
    月，應不可能有提藥情事，足見其精神狀況良好，且當日訊
    問，被告丙○○並未一同提訊，被告甲○○之證言應最無負
    擔而具真實性，由是以觀，被告甲○○所證應是親身經歷，
    真有其事，否則無法如此鉅細靡遺的供證，從而被告甲○○
    於偵查中之供證較諸原審所證可信。
  (4)被告甲○○雖於本院審理時，則結證指95年7月6日之偵訊筆
    錄係有遭檢察官逼迫，供證稱：「（檢察官問：你作那次筆
    錄，檢察官有無逼迫你？）檢察官說他資料有一大疊，意思
    是說要講說他販賣，不然就要辦我販賣。（審判長問：你在
    原審問到你有在檢察官你有在95年7月6日檢察官偵訊時承認
    說有向被告丙○○購買毒品，當時你並沒有說檢察官有強迫
    你？）他並不是強迫，他說如果我沒有說丙○○的話，要辦
    我販賣，我當時很害怕，才會說是跟被告丙○○買的。」等
    語，惟經本院當庭勘驗被告甲○○95年7月6日檢察官偵訊光
    碟，由檢察官人別訊問開始計時，至第18分55秒為止，勘驗
    結果為：「(1)勘驗偵訊光碟結果，經核對該次之偵訊問答，
    與筆錄要旨相符。(2)受訊人精神狀態良好，口齒清晰。(3)未
    發現檢察官有以強暴、脅迫、利誘等不正方法之言詞或態度
    訊問。」（見本院卷第91、92頁），是被告甲○○前揭於本
    院之證詞，顯係袒護被告丙○○，自不可採。另參以被告丙
    ○○於95年6月7日經警在臺中縣太平市○○街42號甲○○住
    處搜索其所有之第一級毒品海洛因1袋共8包含袋共重177.78
     公克（驗後淨重共171.78公克，空包裝總重6.19公克）及
    置放上開毒品海洛因之茶葉罐容器1個，該等海洛因數量之
    多，且已分裝8包，衡情自不可能係供被告丙○○一人獨自
    施用，對照被告甲○○偵查所證，被告丙○○多次販賣海洛
    因予被告甲○○，自當有為數不少之毒品來源，是該等海洛
    因應是被告用來自己施用及販賣所用。又販賣毒品係違法行
    為，非可公然為之，　亦無公定之價格，不論任何包裝，均
    可任意分裝增減分量，而每次買賣之價量，亦可能隨時依雙
    方間之關係深淺、資力、需求量及對行情之認知、來源是否
    充裕、查緝是否嚴緊，購買者被查獲時供述購買對象之可能
    性風險之評估等，因而異其標準，並機動調整，非可一概而
    論，販賣之利得除經坦承犯行或價量俱臻明確外，委難察得
    實情，販賣之人從價差或量差中牟利方式雖異，其意圖營利
    之非法販賣行為則一。海洛因因危害人體健康至鉅，政府取
    締嚴格，取得不易，而對於販賣者之處罰亦重，被告丙○○
    自知之甚明，故本件其當是基於營利之意圖而販賣，否則應
    無甘冒被查緝受重刑風險之理。被告丙○○上開辯詞要無足
    採，其連續販賣毒品海洛因予被告甲○○，事證明確，犯行
    洵堪認定。
  (二)被告甲○○轉讓海洛因犯行部分：
  (1)被告甲○○於95年2月21日第一次警詢時即已自承：「（你
    既然沒有販賣毒品為何會被警方函送之男子吳昇蔚向警方供
    稱曾至麗緹汽車旅館向你購買海洛因4、5次你做何解釋？）
    每次都是我免費提供他施打海洛因的，他並沒有拿錢給我。
    」等語（見第六分局警卷第5頁），核與證人吳昇蔚於95 年
    7月6日檢察官訊問時結證供稱：「當天（指95年2月20日）
    我不是要去跟她們拿毒品，我剛好要去找甲○○，她會請我
    施用毒品，她請過我約3至4次左右，自被查獲前3、4個月開
    始，最後一次是95年2月19日被查獲前1、2個星期，有一次
    是在她北屯租房子處，還有被抓到的那間汽車旅館，我有時
    會跟她要一次吃香菸的量，外面買大約500元要吧，他總共
    請我大約3、4次，她沒有跟我收錢。（甲○○都請你免費施
    用何種毒品？）海洛因。（甲○○本身就有那麼多毒品，為
    何不向他購買？）我不知道她有那麼多毒品，都是她請我施
    用，我跟她要的。」（見偵字第5208偵查卷一第43至44頁）
    等語相符，顯見被告甲○○確有多次無償轉讓海洛因予證人
    吳昇蔚。且徵諸證人吳昇蔚於95年2月20日之所以會前往臺
    中市○○路○段91號麗緹汽車旅館，係因其撥打被告甲○○
    之0000000000號行動電話索取毒品海洛因施用時，不知被告
    甲○○已遭警逮捕，而由警引誘至現場盤查而獲悉等情，此
    亦有吳昇蔚之警詢筆錄（見第六分局警詢卷第16頁）等附卷
    可按，足見平日證人即有向被告甲○○索取毒品施用之習，
    益徵其在偵查中檢察官訊問時所證為真。
  (2)雖證人吳昇蔚於原審96年7月31日結證稱：「我原來是說丙
    ○○賣海洛因給我施用，後來良心不安才改稱是甲○○無償
    轉讓給我施用。因為有時候我和甲○○會一起出錢拿毒品。
    被查獲當天我只是去找甲○○，我不認識丙○○，因為我本
    身自己也有施用毒品，所以警察叫我要指證他們，不然就不
    放我走，就要辦我施用毒品。但是當時我去汽車旅館時我沒
    有施用，也沒有毒品交易。當時我在勒戒，檢察官訊問我時
    ，是以證人訊問我，我怕會多一條罪。所以我當時這樣講是
    不實在的。我怕勒戒不成功，因為事實上我是跟甲○○一起
    出資購買海洛因，我怕我這樣講會影響到我勒戒結果，或會
    被多判刑。我沒有向甲○○免費拿過毒品海洛因；查獲當天
    我因為無聊，打電話給甲○○，就去找甲○○；我有跟甲○
    ○一起施用過海洛因，毒品是我們一起出資，由甲○○去拿
    的，至於甲○○跟誰拿的，我不知道；甲○○沒有帶我一起
    去拿毒品，我是在我之前住的忠孝路的黎閣汽車旅館等她，
    甲○○先到我的汽車旅館拿錢，拿錢之後，她再去買，我們
    合資的份量是半錢，我們各出資6千元，甲○○拿海洛因回
    來後，有時候是直接一人一半，有時候是共同吸食完後，剩
    餘的部分，就一人一半，我們都是用注射的方式施用。」云
    云（見原審卷第138至140頁）。然被告甲○○與證人吳昇蔚
    先前於歷次供述，均不曾提及2人合資購買毒品施用；而吳
    昇蔚於95年2月20日第一次警詢筆錄供稱其施用海洛因之方
    法為「我是將海洛因放入香菸中，然後點火吸食，俗稱『捲
    菸』」（見第六分局警卷第17頁），及於上開95年7月6日檢
    察官訊問時結證供稱：「我有時會跟她要一次吃香菸的量」
    等語，均與上開於原審所證述情節不符合，顯見證人吳昇蔚
    於原審所證係迴護被告甲○○而臨訟編纂，要無足採，應以
    其於偵查中所證可信。從而被告甲○○上開所辯，要無足採
    ，事證明確，犯行堪予認定。
三、被告等犯罪後，刑法及刑法施行法業於94年2月2日經總統修
    正公布，並於95年7月1日施行（下稱新刑法，修正前刑法下
    稱舊刑法），參酌最高法院95年5月23日刑事庭第8次會議決
    議，新刑法第2條第1項之規定，係規範行為後法律變更所生
    新舊法律比較適用之準據法，於新刑法施行後，應適用新刑
    法第2條第1項之規定，為「從舊從輕」之比較。另於比較時
    應就罪刑有關之共犯、未遂犯、想像競合犯、牽連犯、連續
    犯、結合犯，以及累犯加重、自首減輕暨其他法定加減原因
    （如身分加減）與加減比例等一切情形，本於統一性及整體
    性原則，綜其全部罪刑之結果而為比較。本案涉及法律變更
    之部分經附表所示比較新舊刑法之規定，以舊刑法有利於被
    告，依新刑法第2條第1項前段規定，自應適用最有利於被告
    之舊刑法。
四、論罪科刑部分：
  (一)按毒品危害防制條例第4條第1項所謂販賣行為，不以販入後
    復行賣出為必要，只要以營利意思之為目的，而有販入或賣
    出二者其一之行為，即足構成（最高法院90年度台上字第
    1898號、第2046號、第7030號判決意旨參照）。查海洛因為
    毒品危害防制條例第2條第2項第1款所列之第一級毒品，是
    核被告丙○○前開販賣第一級毒品海洛因所為，係犯毒品危
    害防制條例第4條第1項之販賣第一級毒品罪。其因販賣而持
    有第一級毒品海洛因之低度行為，應為販賣之高度行為所吸
    收，均不另論罪。被告丙○○先後販賣第一級毒品海洛因犯
    行，時間緊接、方法相同，觸犯構成要件相同之罪名，顯係
    基於概括犯意反覆為之，為連續犯，應依修正前刑法第56規
    定以一罪論，其法定刑為死刑或無期徒刑部分，依刑法第64
    條第1項、第65條第1項規定，不得加重，其餘部分，依法加
    重其刑。被告丙○○先後販賣第一級毒品海洛因，無視國家
    對於杜絕毒品危害之禁令，其行為固屬不當，應予非難，然
    其前後販賣海洛品之對象，僅只一人，其犯罪之情節尚非至
    惡，被告丙○○僅因一時貪念，致罹重典，然相對於長期大
    量販賣毒品之大毒梟而言，其對社會治安及國民健康之危害
    顯然較小，從被告犯案情節觀之，倘仍遽處以法定本刑之最
    低刑度即無期徒刑，無異失之過苛而不盡情理，不免予人情
    輕法重之感，且難謂符合罪刑相當性及比例原則，更無從與
    大毒梟之惡行有所區隔，是其犯罪情狀相較於法定之重刑，
    在客觀上足以引起一般人之同情，情節尚堪憫恕，爰依刑法
    第59條之規定，對被告丙○○先後所犯販賣毒品之犯行，酌
    量減輕其刑，並先加其刑而後減之。
  (二)核被告甲○○所為，係犯毒品危害防制條例第8條第1項轉讓
    第一級毒品罪罪。被告甲○○持有第一級毒品海洛因之行為
    ，屬低度行為，為轉讓之高度行為所吸收，不另論罪。又被
    告甲○○至少3次轉讓第一級毒品罪行，時間緊接，方法相
    同，觸犯構成要件相同之罪名，顯係基於概括犯意為之，為
    連續犯，應修正前刑法第56條規定論以一罪，並加重其刑。
    按毒品危害防制條例第17條規定，犯同條例第4條第1項至第
    4項、第5條第1項至第4項前段、第6條第1項至第4項、第7條
    第1項至第4項、第8條第1項至第4項、第10條或第11 條第1
    項、第2項之罪，供出毒品來源，因而破獲者，得減輕其刑
    。其立法用意，旨在鼓勵被告供出其所製造、運輸、販賣或
    持有之毒品來源，俾追究出該毒品之前手，以澈底清除毒品
    氾濫。本案被告甲○○犯轉讓第一級毒品之犯行，於偵查中
    坦承毒品來源係被告丙○○，並因此而查獲，雖其於原審改
    詞迴護被告丙○○，且於本院審理時辯稱偵查中之訊問，係
    遭檢察官逼迫，惟因渠2人曾為男女朋友，且又同案同庭審
    理，本難以期待甲○○始終堅持原供，原審認偵查中之供出
    毒品來源，仍有予以適度減輕其刑之必要，爰依法先加後減
    。
  (三)原審認被告等罪證明確而予科刑，固非無見，惟查：(1)被告
    丙○○販賣第一級毒品海洛因之次數，基於罪疑應為有利被
    告認定之原則，應認定為18次，原判決就被告販賣次數部分
    ，未於事實欄明確認定其販賣毒品之次數，又未於理由欄敘
    明其據以認定之依據，即有未當。(2)原判決認定被告丙○○
    意圖營利販賣毒品海洛因，惟未於理由欄敘明被告丙○○有
    具有營利意圖之理由，亦有未洽。(3)被告丙○○犯罪情節，
    有刑法第59條酌量減輕其刑之適用，原判決未及審酌，亦有
    未合。(4)被告丙○○販賣第一級毒品之罪，係連續犯，法定
    本刑中關於得併科罰金部分，得加重其刑，不在刑法第64條
    第1項、第65條第1項規定之列，原判決誤認被告丙○○犯毒
    品危害防制條例第4條第1項之罪，均不得加重其刑，尚有誤
    會。(5)司法警察官本於其職務作成之報告文書，或係基於他
    人之陳述而作成，或係基於其本身之見聞而撰具，均無從由
    法院依直接及言詞審理方式加以調查，應無證據能力，不能
    認為刑事訴訟法第165條第1項所稱「其他文書可為證據者」
    之證據書類，縱令已將之向被告宣讀或告以要旨，依同法第
    155條第2項規定，亦不能遽採為有罪判決之論據。卷附警員
    職務報告書（第六分局警局卷第20頁）係警員查獲本案親身
    耳聞目睹之經過情形所撰具之書面陳述，依上揭說明，尚無
    證據能力，原審未傳訊警員，遽採上開報告為認定被告甲○
    ○犯罪論據之一，不無違誤。被告等均上訴否認有販賣毒品
    之犯行，雖無理由，惟原判決既有可議，自應由本院將原判
    決關於被告丙○○連續販賣第一級毒品部分及定應執行刑，
    暨被告甲○○部分，均撤銷改判。爰審酌被告丙○○連續販
    賣第一級毒品海洛因，足以使購買施用者導致精神障礙、性
    格異常，甚至造成生命危險之生理成癮性及心理依賴性，戕
    害國民身心健康，危害社會治安，且其年輕力壯，不思以正
    當途徑合法賺取金錢，圖以販賣第一級毒品海洛因以獲取利
    潤，犯罪動機不良，且犯罪後矢口否認犯行，態度非佳，本
    應刑從重處刑，惟念其前後販賣海洛品之對象，僅只一人，
    其犯罪之情節尚非至惡，僅因一時貪念，致罹重典，然相對
    於長期大量販賣毒品之大毒梟而言，其危害顯然較小；被告
    甲○○連續轉讓第一級毒品海洛因，足以使施用者導致精神
    障礙、性格異常，甚至造成生命危險之生理成癮性及心理依
    賴性，戕害國民身心健康，危害社會治安及其轉讓次數、犯
    罪後態度非佳及檢察官之求刑等一切情狀，分別量處被告等
    如主文第2、3項示之刑罰。被告甲○○部分合於中華民國96
    年罪犯減刑條例刑之規定，減為有期徒刑9月。被告丙○○
    部分，並依修正前刑法第37條第2項之規定，宣告褫奪公權
    10年。
五、宣告沒收部分：
  (一)被告丙○○部分：
  (1)於95年6月7日查獲扣案被告丙○○所有之第一級毒品海洛因
    1袋共8包含袋共重177.78公克（驗後淨重共171.78公克，空
    包裝總重6.19公克），係被告丙○○所犯販賣毒品海洛因之
    物，應依毒品危害防制條例第18條第1項前段，宣告沒收銷
    燬之。至於95年2月20日當場扣得丙○○所有第一級毒品海
    洛因1包含袋重0.4公克（驗後淨重0.17公克，空包裝重0.
    27公克），因無證據足認係被告販賣海洛因之物，應係與被
    告丙○○施用毒品海洛因有關，故不在本案宣告沒收。又被
    告丙○○以每次約重1錢、價格1萬元，售予甲○○海洛因，
    約每月至少4、5次，總計18次（95年1月間以1次計算，95年
    2月至5月間，以每月4次計算，95年6月以1次計算），得款
    18萬元，雖未扣案仍應依毒品危害防制條例第19條第1項之
    規定宣告沒收，如全部或一部不能沒收時，以其財產抵償之
    。扣案茶葉罐一個，係被告丙○○所有供販賣毒品海洛因而
    藏放所用之物，爰依毒品危害防制條例第19條第1項之規定
    ，併予諭知沒收。
  (2)另扣案之現金9萬5千元，係警方於95年2月20日在麗緹汽車
    旅館查獲被告丙○○時所扣得，據被告丙○○於原審供稱：
    該筆現金並非伊販賣毒品所得，係伊從看守所釋放出來時所
    領回保管之現金所剩下的等語（原審卷第45頁），且查臺灣
    臺中看守所確於95年1月24日經被告具領而發還20萬6,571元
    ，此有臺灣臺中看守所發還出所被告保管明細表附卷可考（
    見偵字第5208號偵查卷第87頁），是被告丙○○所供尚堪信
    實，此外並無其他證據足以證明該筆現款係被告丙○○販賣
    毒品海洛因所得，自不得宣告沒收。至於被告丙○○其餘之
    扣案物，因或與施用、持有毒品海洛因、甲基安非他命有關
    ，或尚無積極事證足認係供販賣毒品海洛因所用，不得在本
    案宣告沒收。
  (二)被告甲○○部分之扣案物，因或與施用、持有毒品有關，或
    尚無積極事證足認係渠供主動聯繫轉讓毒品海洛因所用，且
    經檢察官於起訴書內敘明另於施用程序辦理沒收聲請，是不
    得在本案宣告沒收。
據上論斷，應依刑事訴訟法第369條第1項前段、第364條、第299
條第1項前段，毒品危害防制條例第4條第1項、第8條第1項、第1
7條、第18條第1項前段、第19條第1項，刑法第11條前段、第2條
第1項前段、第56條（修正前）、第59條、第37條第2項（修正前
），中華民國96年罪犯減刑條例第2條第1項第3款、第7條，判決
如主文。
本案經檢察官乙○○到庭執行職務。
中　　華　　民　　國　　96　　年　　12　　月　　19　　日
            刑事第七庭    審判長法　官  林  榮  龍
                                法　官  鄭  永  玉
                                法　官  江  錫  麟
上列正本證明與原本無異。
如不服本判決應於收受送達後十日內向本院提出上訴書狀，其未
敘述上訴之理由者並得於提起上訴後十日內向本院補提理由書（
均須按他造當事人之人數附繕本）。
                                書記官  劉  建  智
中　　華　　民　　國　　96　　年　　12　　月　　19　　日
附表：
┌─────┬───────┬────────┬──────┐
│比較法條  │舊刑法於本案適│新刑法於本案適用│依從舊從輕原│
│          │用之法律效果  │之法律效果      │則比較結果  │
├─────┼───────┼────────┼──────┤
│刑法第56條│應適用連續犯規│刪除連續犯規定，│適用舊刑法較│
│       　 │定，加重本刑至│連續犯之數個犯罪│有利於被告  │
│          │2分之1        │行為，依新法應數│            │
│        　│              │罪併罰　        │            │
├─────┼───────┼────────┼──────┤
│刑法第64條│死刑減輕者，為│死刑減輕者，為無│適用舊刑法較│
│第2項　   │期徒或為15年以│期徒            │有利於被告  │
│          │下12年以上有期│                │            │
│          │徒刑          │                │            │
├─────┼───────┼────────┼──────┤
│刑法第65條│無期徒刑減輕者│無期徒刑減輕者，│適用舊刑法較│
│第2項　   │，為7年以上有 │為20年以下、15年│有利於被告  │
│          │期徒刑        │以上有期徒刑    │            │
├─────┴───────┴────────┴──────┤
│綜合比較結果：以適用舊刑法較有利於被告，故本案應一體適用舊│
│刑法。                                                    │
└─────────────────────────────┘
附錄本案論罪科刑法條：
毒品危害防制條例第4條第1項：
  製造、運輸、販賣第一級毒品者，處死刑或無期徒刑；處無期
  徒刑者，得併科新臺幣1千萬元以下罰金。
毒品危害防制條例第8條第1項：
  轉讓第一級毒品者，處1年以上7年以下有期徒刑，得併科新臺
  幣1百萬元以下罰金。
